# Filtrado de los datos. 

Calcularemos la proporción de lecturas asignadas a genes. 

```{r filtrado1}

# Proporción de lecturas asignadas a genes. 
rse_gene_SRP115956$assigned_gene_prop <- rse_gene_SRP115956$recount_qc.gene_fc_count_all.assigned/rse_gene_SRP115956$recount_qc.gene_fc_count_all.total
```

Y observamos las estadísticas de la variable categórica `age<-group`
```{r filtrado2}
# Resumen por grupo de edad.
with(colData(rse_gene_SRP115956), tapply(assigned_gene_prop, age_group, summary))
```

Además, resulta útil observar de manera gráfica cómo se comporta la medida de lecturas asignadas a genes. 
```{r filtrado3}
# Visualización.
with(colData(rse_gene_SRP115956), plot(assigned_gene_prop, sra_attribute.rin))
abline(v=0.35,col="deepskyblue4", lwd=4, lty = "solid")

```


```{r flitrado4}
hist(rse_gene_SRP115956$assigned_gene_prop, col="gray58")
abline(v=0.35,col="darkorange1", lwd=7, lty = "dashed")
```


Después de haber observado un poco el comportamiento de los datos, podemos elegir un valor de corte.

```{r filtrado5}
table(rse_gene_SRP115956$assigned_gene_prop < 0.35)
```

Para este estudio, eliminaremos las muestras que tengan una proporción menor a 0.35
```{r filtrado6}
# Pero antes podemos guardar el objeto original, por si posteriormente fuera necesario. 
rse_gene_SRP115956_unfiltered <- rse_gene_SRP115956

# Eliminar los genes con proporciones bajas. 
rse_gene_SRP115956 <- rse_gene_SRP115956[, rse_gene_SRP115956$assigned_gene_prop > 0.35]

```

Ahora calcularemos los niveles medios de expresión de los genes en las muestras y eliminaremos los genes con niveles muy bajos, que no son significativos. 
```{r filtrado7}
gene_means <- rowMeans(assay(rse_gene_SRP115956, "counts"))
summary(gene_means)

# Eliminamos genes poco significativos (abajo del primer cuartil).
rse_gene_SRP115956 <- rse_gene_SRP115956[gene_means > 0.2, ]

# Dimensiones finales. 
dim (rse_gene_SRP115956)
```

Las dimensiones originales del objeto eran de 63,856 genes y 263 muestras. Así que después de filtrar los datos eliminamos **16,789 genes y 30 muestras** y conservamos el **73.57** de los genes. 
```{r filtrado8}
# Porcentaje de genes retenidos.
round(nrow(rse_gene_SRP115956) / nrow(rse_gene_SRP115956_unfiltered) * 100, 2)
```

